【裁判字號】    97,上訴,1370
【裁判日期】    971117
【裁判案由】    強盜
【裁判全文】
臺灣高等法院高雄分院刑事判決        97年度上訴字第1370號
    上  訴  人
    即  被  告  戊○○
                      （現另案在臺灣高雄第二監獄執行中）
    選任辯護人  孫志鴻  律師
上列上訴人因強盜案件，不服臺灣高雄地方法院96年度訴字第49
54號中華民國97年6 月26日第一審判決（起訴案號：臺灣高雄地
方法院檢察署96年度偵字第6982號），提起上訴，本院判決如下
：
    主  文
原判決撤銷。
戊○○犯結夥三人以上攜帶兇器、於夜間侵入住宅強盜罪，累犯
，處有期徒刑捌年。
    事  實
一、戊○○綽號「泰仔」，前於民國84年間因肅清煙毒條例案件
    ，經臺灣高雄地方法院以84年度訴字第3448號判處有期徒刑
    3 年2 月確定，復於85年間又因施用毒品及非法施用化學合
    成麻醉藥品等案件，經同院以85年度訴字第1704號分別判處
    有期徒刑3 年4 月及7 月，應執行有期徒刑3 年10月確定，
    上開2 罪刑接續執行，於88年3 月12日縮短刑期假釋出獄，
    嗣於89年間又因持有第一級毒品案件，經同院以89年度易字
    第1547號判處有期徒刑4 月確定，並撤銷上開假釋，接續執
    行殘刑有期徒刑4 年2 月，而於94年11月29日縮短刑期執行
    完畢。詎猶不知悔改，緣其友人乙○○前受雇於丙○○，因
    有糾紛而心生不滿，遂受乙○○之邀，夥同乙○○（經本院
    另案判處有期徒刑3 年8 月確定）、綽號「義仔」之甲○○
    （現由臺灣臺南地方法院檢察署檢察官偵查中）及另名姓名
    、年籍不詳綽號「保仔」之成年男子，共同意圖為自己不法
    所有，基於強盜他人財物之犯意聯絡，於95年1 月21日晚上
    6 時許，前往丙○○位於高雄市○○區○○街67號丙○○與
    其女友丁○○之共同居住處所，其中鍾森泰、甲○○及「保
    仔」均頭戴口罩，並分別持客觀上足以危害人之生命身體，
    依社會通常觀念可供兇器使用之西瓜刀、鋸刀及螺絲起子各
    1 支（均未扣案），先以螺絲起子撬開該住處大門，侵入該
    屋內後（並無證據足證大門或其他安全設備已遭損壞），由
    乙○○在丙○○之房間外來回巡視，鍾森泰則與分持西瓜刀
    、鋸刀之甲○○及「保仔」進入丙○○之房間，其多人蒙面
    持刀闖入，而使丙○○與丁○○措手不及，心中受有脅迫而
    壓制了反抗之意志，蒙面者並喝令︰「將錢自動交出，如果
    錢再不拿出來，等我們火氣大了，就要不客氣了」等語，並
    於離去之際綑綁丙○○及丁○○，鍾森泰與乙○○、甲○○
    、「保仔」等人即以上開強暴及脅迫之方式至使丙○○、丁○○不能抗拒，而下手強取丙○○所有之現金新臺幣（下同
    ）30萬元、3 只男錶、1 只女錶、疑似毒品之不詳粉末及晶
    體（重量、成份不明）、丁○○所有之0000000000號手機等
    物，得手後，揚長離去。旋因丙○○採取自力救濟，挾持乙○○逼吐盜贓，觸犯妨害自由罪嫌，乙○○之父因而報警，
    而查悉上情。
二、案經高雄市政府警察局鼓山分局移送臺灣高雄地方法院檢察
    署檢察官偵查起訴。
    理  由
甲、程序方面：
一、按被告以外之人（包括證人、鑑定人、告訴人、被害人及共
    同被告等）於檢察事務官、司法警察官或司法警察調查中所
    為之陳述，與審判中不符時，其先前之陳述具有較可信之特
    別情況，且為證明犯罪事實存否所必要者，得為證據，刑事
    訴訟法第159 條之2 定有明文。本件證人乙○○於警詢中證
    稱：「我之前在丙○○手下工作，因工作4 個月才領到22,0
    00元左右，不滿他的為人及做事態度，我告知朋友，我與『
    益仔』（按即甲○○）、『泰仔』（按即被告）、『保仔』
    於95年1 月21日晚上6 時許，分乘2 部機車及1 部汽車前往
    丙○○位於高雄市○○區○○街67號住處，『益仔』、『泰
    仔』、『保仔』頭戴口罩，並分別持客觀上足供兇器使用之
    西瓜刀、鋸刀及螺絲起子各1 支，先以螺絲起子打開大門侵
    入屋內後，『益仔』、『保仔』則分持西瓜刀、鋸刀與『泰
    仔』進入丙○○3 樓之房間，並取走現金30萬元、海洛因2
    錢、安非他命10兩、男錶3 只、女錶1 只、及丁○○所有00
    00000000號行動電話1 支等物得手後隨即離去，並將西瓜刀
    、鋸刀分別丟棄在宏林街、松金街口，及宏林街、宏光街口
    ，我分得72,000元、海洛因0.5 錢，安非他命75公克及0000
    000000號行動電話1 支。」等語（見警詢卷(一)第5 頁至第7
    頁），惟其於本院97年9 月29日審理時結證稱：「95年1 月
    21日下午6 時，共有4 人去丙○○家中，我、被告、甲○○
    、綽號『阿寶』的人，我是要去要回我的工資，我之前有打
    電話跟他說，當時我邀約被告去時，我跟他說我要去收工資
    ，沒有跟被告說是要去搶劫，去時我有帶1 支球棒，車子置
    物箱還有小瑞士刀，被告沒有帶什麼東西或是武器，也沒有
    戴口罩，那是騎機車戴的，去那裡就脫掉了，當時只有我1
    人進入房間，因為他說我的工資因為我吃掉他給我的2 包毒
    品，所以就不給我工資，我就只好走了，我拿鑰匙開門進入
    丙○○家中的，被告和我出來之後，沒有拿什麼東西，我只
    有拿我自己的1 包衣物。」等語（見本院卷第85頁至第87頁
    ），其於警詢中及法院審理時之供述已有前後陳述不符之情
    形，本院審酌證人即共犯乙○○於警詢時之供述，係其在本
    案被查獲後不久即進行詢問，且其餘共犯鍾森泰、甲○○、
    「阿保」等人當時均未到案，證人乙○○當不易受任何外力
    干擾，而佐以證人乙○○於原審法院95年度訴字第1854號被
    訴強盜案件之準備程序中亦自承：「警詢時警察沒有強迫我
    回答，當時是警察問我問題，由我自己回答，我為了趕快就
    醫，所以隨便回答。」等語（見原審卷(二)第30頁），復於該
    案上訴本院之準備程序閱其警詢筆錄後稱：「於95年2 月10
    日凌晨2 點50分到3 點42分在高雄市政府警察局作筆錄，訊
    問的警員名字叫柳登松。這一次警訊筆錄，均屬我自由意識
    的陳述。之後休息至天亮後，在下午1 點50分到3 點30分再
    製作一次筆錄，因我有受傷急著去就醫，但是訊問的警員柳
    登松叫我趕快作一作，訊問內容是我自己編的，仍屬我自由
    意識的陳述」等語（見原審卷(三)第51頁）。則證人乙○○上
    開證述情節既非遭警察不當取供而得，且其所回答之內容亦
    能清楚交代案發經過及細節，是證人乙○○於警詢之陳述，
    較無暇蓄意編織掩飾，亦未權衡雙方之利害而為偏頗之陳述
    ，且確與事後證人即被害人丙○○指訴各情相符，應具較可
    信之特別情況。再參以強盜罪屬於刑法甚重之罪，證人乙○○如未為該犯行，則豈有在被害人丙○○、丁○○未為陳述
    之前，即詳細陳述自己強盜犯行之理，其所辯為了趕快就醫
    即自陷己於犯重罪名，顯不足採，益徵證人乙○○於警詢之
    陳述，客觀上應具有較可信之特別情況，又本件強盜案件係
    由證人乙○○邀集其他共犯所為，對於案發經過應知之甚明
    ，是其於警詢時所為陳述確為證明本件犯罪事實之存否所必
    要，依上揭規定，其於警詢中之證言自有證據能力。
二、本件證人即被害人丁○○於偵查中之供述，具有被告以外之
    人審判外陳述之性質，惟丁○○於偵查中之供述經具結，法
    院審酌該書面作成時無任何「顯有不可信之情況」，亦無顯
    不得為證據之情形，丁○○偵查中之證詞應適宜為本案之證
    據。至證人即被害人丙○○、丁○○及證人即共犯甲○○於
    警詢中之供述，亦具有被告以外之人書面陳述之性質，均屬
    傳聞證據，依刑事訴訟法第159 條第1 項，原不得作為證據
    ，且丙○○、丁○○、甲○○於法院之供述與其於警詢之供
    述大致相符，法院亦無引用其審判外陳述之必要，故丙○○
    之警詢筆錄不得作為本案之證據。
三、法院組織法第60條及刑事訴訟法第228 條至第231 條之1 規
    定，檢察官職司犯罪偵查權，其於偵查中為蒐集調查被告之
    犯罪證據而為偵查權之實施，除法有明文者外，本不拘一定
    之形式，關於訊問證人，法亦無明文必須使被告在場並使其
    有詰問之機會，其在尚不知被告為何人之偵查階段，益無使
    被告在場並賦予詰問證人之可能；況刑事訴訟法採證據裁判
    主義，所有供證明犯罪所用證據，均須於審判中踐行調查（
    包含證人之交互詰問）、辯論程序，始得採為斷罪之資料，
    亦不致有侵犯法律對被告人權保障之虞。是刑事訴訟法所規
    定傳聞法則之例外，其中就被告以外之人於偵查中向檢察官
    所為之陳述，因檢察官代表國家偵查犯罪時，原則上當能遵
    守法定程序，被告以外之人如有具結能力，並經依法具結以
    擔保其係據實陳述者，依第159 條之1 第2 項規定「除顯有
    不可信之情況者外」，仍得為證據（最高法院97年度台上字
    第93號）。經查，本件證人即被害人丙○○於95年2 月10日
    、95年3 月27日在偵查中之供述，屬被告以外之人審判外之
    陳述，惟經丙○○於供述前具結，且亦無任何顯不可信之情
    況，依上開規定，應得作為本案之證據。至丙○○於95年2
    月15日在偵查中之供述，因未經具結，則不得作為本案之證
    據。
乙、實體方面：
一、訊據上訴人即被告鍾森泰固不否認於上開時、地夥同乙○○
    、甲○○、「阿保」等人至被害人丙○○、丁○○上開住處
    等事實，惟矢口否認有何加重強盜犯行，辯稱：係乙○○找
    伊及甲○○、「阿保」一起去找丙○○要工資，只有乙○○
    進入丙○○房間，伊與甲○○、「阿保」都在房間外，伊不
    知道乙○○是否有向丙○○搜刮財物，事後亦未分得任何財
    物，伊與乙○○確無強盜之犯意聯絡等語。
二、經查：
（一）上揭犯罪事實，業據證人即共犯乙○○於警詢中證述：「
      我之前在丙○○手下工作，因工作4 個月才領到22,000元
      左右，不滿他的為人及做事態度，我告知朋友，我與『益
      仔』（按即甲○○）、『泰仔』（按即被告）、『保仔』
      於95年1 月21日晚上6 時許，分乘2 部機車及1 部汽車前
      往丙○○位於高雄市○○區○○街67號住處，『益仔』、
      『泰仔』、『保仔』頭戴口罩，並分別持客觀上足供兇器
      使用之西瓜刀、鋸刀及螺絲起子各1 支，先以螺絲起子打
      開大門侵入屋內後，『益仔』、『保仔』則分持西瓜刀、
      鋸刀與『泰仔』進入丙○○3 樓之房間，並取走現金30萬
      元、海洛因2 錢、安非他命10兩、男錶3 只、女錶1 只、
      及丁○○所有0000000000號行動電話1 支等物得手後隨即
      離去，並將西瓜刀、鋸刀分別丟棄在宏林街、松金街口，
      及宏林街、宏光街口，我分得72,000元、海洛因0.5 錢，
      安非他命75公克及0000000000號行動電話1 支。」等語（
      見警詢卷(一)第5 頁至第7 頁），乙○○就其強盜犯行之共
      犯、時間、地點、工具、手段及所得財物等重要情節，均
      能清楚說明，更有甚者，乙○○就渠等事前如何前往案發
      現場、事後如何處分犯案工具及朋分所得財物等情節，亦
      能完整供述，乙○○苟非親自參與其事，應無法為如此詳
      盡及正確之供述；況乙○○於另案原審及本院之準備程序
      中均陳稱其上開證述並非遭警察不當取供而得，已如上述
      ，且其所回答之內容亦能清楚交代案發經過及細節，而與
      事後被害人丙○○指訴各情相符，又強盜罪屬於刑法甚重
      之罪，乙○○如未為該犯行，則豈有在被害人未為陳述之
      前，即詳細陳述自己強盜犯行之理，顯見證人乙○○於警
      詢時所證述之強盜情節，應與事實相符，而堪採信。
（二）證人乙○○雖於本院97年9 月29日審理時結證稱：「95年
      1 月21日下午6 時，共有4 人去丙○○家中，我、被告、
      甲○○、綽號『阿寶』的人，丙○○不認識其他3 人，我
      是要去要回我的工資，我之前有打電話跟他說，我認識在
      庭的被告，當時我邀約被告去時，我跟他說我要去收工資
      ，沒有跟被告說是要去搶劫，我不是要去搶劫，我約他們
      去只是怕丙○○對我不利，去時我有帶1 支球棒，車子置
      物箱還有小瑞士刀，被告沒有帶什麼東西或是武器，也沒
      有戴口罩，那是騎機車戴的，去那裡就脫掉了。」、「當
      時丙○○有看到我的臉，他知道我會去。」、「丙○○事
      後有向我勒索，他說我搶劫他，把我押出去。」、「（丙○○說他們有被綁，是否如此？）不是，因為當時只有我
      進入房間，因為他說我的工資因為我吃掉他給我的2 包毒
      品，所以就不給我工資，他不給我，我也沒有辦法。」、
      「（你約那麼多人去，當時有無爭吵？）丙○○以前是我
      的大哥，我不敢對他大聲。」、「（既然你沒有綁丙○○
      ，為何他要讓你走？）他不給我錢，我就只好走了，我只
      有拿我自己的1 包衣物外，並沒有帶走任何東西，」、「
      我拿鑰匙開門進入丙○○家中的。」、「（為何你在你的
      案件說你有去強盜？）當時我已經被打傷了，警察就說要
      我承認，我也沒有辦法。」、「（你於偵訊中，有無說你
      警訊中所言不實在？）我有一直說我絕對沒有強盜，我也
      不知道為何後來變成這樣。」、「只有我1 人進去丙○○
      房間而已，因為丙○○沒有對我不利，因為他只有對我大
      聲，我並沒有和他發生爭吵，我約他們去只是怕丙○○對
      我不利。」、「丙○○不認識他們3 人，我不知道他為何
      能於警察局指認他們3 人，我有跟警察說同去的是阿寶、
      阿泰、阿義。」等語（見本院卷第85頁至第89頁），與其
      之前在警詢時所述不符，參以乙○○被訴強盜罪部分，亦
      經本院另案於97年4 月8 日以96年度上更(一)字第383 號判
      決，判處有期徒刑3 年8 月，於97年5 月13日判決確定，
      亦與本院為相同之認定，有該判決1 份在本院卷足憑，可
      見證人乙○○於本院上開證詞，顯係事後迴護被告之詞，
      不足採信。
（三）又證人即共犯乙○○上開於警詢證述案發之經過情形，亦
      據證人即被害人丙○○於偵查中結證稱：「95年2 月7 日
      我與『阿鴻』強押乙○○到洪禎臨住處拘禁，是因乙○○
      在95年1 月21日持刀到我家強盜，他將我與我太太丁○○
      以膠帶綁起來，將家中現金60多萬元、勞力士手錶3 只男
      錶、1 只女錶、金飾戒子4 、5 個及項鍊2 條及安非他命
      10兩、海洛因2 錢，及我與我太太手機各1 支強盜，他們
      搶完就走了，他們共持3 把刀並戴口罩，乙○○在我3 樓
      房間門口守著，令3 人進房間強盜，他們強盜時乙○○未
      戴口罩，另3 個人有戴口罩。」、「（乙○○稱只有搶30
      幾萬現金，為何你說有60幾萬？）我不知道。乙○○確實
      有搶我的手機，但電話號碼忘了，手機型式也不知道。」
      等語（見臺灣高雄地方法院檢察署95年度偵字第5460號卷
      第56頁至第57頁）；以及證人丙○○於原審另案乙○○被
      訴強盜案件96年1 月4 日審理時結證稱：「被告在我這當
      小弟，被告有大概3 個月住在我那邊。94年1 月21日下午
      6 點，3 人手持刀械戴口罩進入，當時他的同黨在綁我的
      時候，我有看到被告在房門外走道，當時房門外的廁所外
      面有燈光，沒有看到被告戴口罩或手持東西。我被3 個戴
      口罩的人綑綁，被告沒有進入房間，當天被搶現金60萬元
      、金飾、鑽石、戒指、毒品還有手錶。手錶品牌忘記了，
      60萬元放在衣櫥裡。被搶時我女朋友在床上被綑綁。丁○○是否看到被告，我不知道。被搶後沒有報警是因為我有
      吸毒，不敢報警。知道其餘3 人之綽號是被告在警局說的
      。我是住2 樓，因為1 、2 樓中還有一個夾層屋，所以在
      警詢中說是3 樓。」等語（見原審95年度訴字第1854號卷
      影本第102 頁至第107 頁）；另於原審97年4 月24日審理
      時亦結證稱：「乙○○是我的朋友，曾經住在我那裡10幾
      天，乙○○有時會叫我大哥。94年1 月21日下午6 時許，
      有3 人進來，均手持刀械及戴口罩，有1 人站在我房間門
      外，我認識就是乙○○，他沒有進入房間，進去之後靠近
      門口那個人沒有動，其他2 人先搜房間，再叫我們拿錢、
      藥出來，丁○○好像有拿錢給他們，其他都是他們自己搜
      出來的，當天被搶現金60萬元是我大概估算的。」等語（
      見原審卷第121 頁至第126 頁）；證人丙○○於本院97年
      9 月29日審理時結證稱：「我於95年1 月21日被搶劫，但
      1 月16日因為毒品案件我應該要去執行，我沒有去，所以
      我被通緝，因此沒有報案，當次搶劫被搶走何物，因時間
      太久，記不得了。」、「我沒有勒索乙○○，是他自己打
      電話跟他父親說他搶劫我，所以要賠償我，至於賠償多少
      ，我不知道，是他自己打電話跟父親說的。」、「不知道
      被搶劫和勒索的金額多少，我之前有說過，現在忘記了，
      印象中應該是1 、2 百萬。」、「（於搶劫當天有無看到
      被告？）現在要我認，我已經認不出來了，因為當時是搶
      匪戴口罩去搶劫，搶完就走了。」、「之前不認識被告，
      乙○○有住過我家，有我家鑰匙。」、「（進去搶劫的有
      幾人？）進去房間裡面的有3 人，在房間外面有乙○○。
      」、「我和我女友都有吸毒，我們怎麼敢去報警，而且我
      被搶時，還說我會被通緝。」、「0000000000門號手機，
      這支電話確實是我女友丁○○在使用，沒有給乙○○使用
      ，乙○○打電話的手機號碼是什麼我不知道，的確是被搶
      的。」、「（警訊中與偵查中所說與乙○○的關係是大哥
      小弟的關係，乙○○也有在你身邊工作3 、4 個月，因為
      結仇才離開，為何本案發生後，你女友丁○○在警訊中說
      是在此案之前兩方就有仇恨，而不是因為強盜案才結仇，
      為何如此？）我不是和乙○○有仇怨，是因為我們兩人個
      性不合，所以就分開，不能算是結怨，我女友比較不會講
      話，可以再問我女友就知道。」、「（警訊、偵查、審理
      中都有說強盜你和你女友的人都有戴口罩，你也都不認識
      ，當時乙○○站在你家客廳，也有手持刀械，既然如此，
      為何警訊中可以指認強盜的3 人？是否你因乙○○結怨而
      誣陷我們？）我沒有誣陷他，一定是乙○○先自首，警察
      才會拿被告等人的口卡給我指認，否則我不認識他們，為
      何要指認他們。」、「（你和你女友被搶時，有被綑綁，
      搶匪有持刀3 把，但是你女友說是2 支，偵訊中又說變5
      支，為何兩人對兇器的敘述不同？）我不知道為何丁○○
      要這樣說，我看到的是3 支刀。」等語（見本院卷第81頁
      至第84頁）；暨證人即被害人丁○○於偵查中所具結證稱
      ：「95年1 月21日18時許有3 個人，各持約30公分長的刀
      子進入屋內，3 人均有戴口罩，進來後就叫我把錢拿出來
      ，他們叫我們不要動，叫我們把錢拿出來，說『如果不拿
      出來，等我們火氣大了就不客氣了』，之後他們就自己搜
      刮首飾、戒指、項鍊等丙○○的財物，數量我不清楚，他
      們要離開時拿膠帶綁丙○○的手腳，拿毛線衣綁我的手，
      此3 人我不認識。當場沒有看到乙○○，我看到的是上來
      3 個戴口罩的人，當時我們在3 樓，大門有鎖，不知道他
      們如何進屋內。他們戴口罩及各拿刀子，並叫我們拿錢及
      值錢的東西出來。」等語（見臺灣高雄地方法院檢察署95
      年度偵字第5460號卷第69頁至第70頁、95年度偵字第5180
      號卷第60頁至第61頁）；另於原審97年4 月24日審理時亦
      結證稱：「乙○○曾經借住在我家，94年1 月21日下午6
      時許，有3 人進入我的房間，3 個人都拿刀子，均有戴口
      罩，向我們說：『把東西全部拿出來，不然就對我們不客
      氣』，1 個人顧我們，2 個人去搜東西，丙○○是被膠帶
      綁起來，我是被毛線衣綁起來」（見原審卷第127 頁至第
      129 頁）；證人丁○○於本院97年9 月29日審理時亦結證
      稱：「當時丙○○被通緝，所以沒有報警，當時被搶錢，
      還有其他東西，大約有2 、30萬元。」、「（為何丙○○
      說被搶200 多萬元？）因為有的東西是他的東西，他比較
      清楚，我說的是大約的數字。」、「乙○○住過丙○○家
      ，他有該處的鑰匙，他們搶完就走了，乙○○進入時，我
      沒有看到他的臉，他有戴口罩，案發當時有4 人進房屋，
      有3 人拿刀子進來，1 個沒有進來房間在外面，在外面的
      那個是乙○○，我們看進來的3 人都不認識，而且在警局
      時，乙○○承認是他帶3 人來搶，當時沒有看到房間外面
      的人。」、「（在警局時如何認出被告和其他2 人？）他
      們都沒有在警察局，在警局的只有乙○○而已，是乙○○
      在警局把他們說出來的。」、「我的手機號碼為00000000
      00號，這支手機案發當時有被搶，這支手機都是我在使用
      。」、「3 名歹徒進入我房間時，好像持2 把，我當時很
      害怕，而且距離有點遠，所以我沒有注意刀子是什麼形狀
      。」、「（警訊中說當時沒有報案是乙○○與丙○○有私
      人恩怨，所以沒有報警？）是的，因為當時他們鬧得不愉
      快，當時丙○○被通緝，所以他不想要讓乙○○住。」等
      語（見本院卷第90頁至第93頁）。經本院前後相互比對證
      人丙○○、丁○○所證述之遭3 名不明男子強盜財物之經
      過情節，要與證人乙○○證述之情節互核相符，丙○○並
      直指乙○○在其房門外未蒙面因而遭其發現，其所述情節
      並與乙○○自陳強盜財物之經過亦大致吻合（至於強劫之
      財物數目被告所供與證人不符，如下述）；益證證人乙○○上開於警詢之證述及被害人丙○○、丁○○等人之指述
      確與事實均相符，堪予採信。
（四）序號為000000000000000 號之行動電話話機1 支為證人乙○○所有，為乙○○所自認（見臺灣高雄地方法院檢察署
      95年度偵字第5460號卷第27頁），且有扣押筆錄及扣押物
      品清單各1 紙在卷可稽（見警卷第66頁至第69頁），而被
      害人丁○○所有之0000000000號行動電話SIM 卡1 枚自95
      年1 月21日晚上6 時許遭強盜後，至95年2 月7 日上午7
      時30分許丙○○對乙○○涉犯妨害自由罪止（丙○○對乙○○所犯之妨害自由罪，本院另案以96年度上訴字第1943
      號判處有期徒刑10月），期間該0000000000號行動電話SI
      M 卡多次被以乙○○所有之上開序號：000000000000000
      號行動電話撥打，有雙向通聯紀錄1 份在卷可稽（見95年
      度偵字第5180號卷第79至80頁），顯可認定被害人丁○○
      所有之0000000000號行動電話SIM 卡1 枚自95年1 月21日
      晚上6 時許起至95年2 月7 日上午7時30 分許止係由乙○○持有，並將之插入乙○○所有之上開序號：0000000000
      00000 號行動電話中撥打使用。而被害人丁○○所有之00
      00000000號行動電話SIM 卡1 枚係於95年1 月21日晚上6
      時遭人強盜取走之事實，亦經證人丁○○於偵查時證述綦
      詳，如前所述，則被害人丁○○之行動電話SIM 卡既在乙○○之持用中，苟非乙○○等人為該次強盜犯行，乙○○
      應無從持有被害人丁○○所有之0000000000號行動電話SI
      M 卡，佐以乙○○上開於警詢時自白之情節，足認乙○○
      與被告、甲○○、「阿保」等人確實有強盜之犯行甚明。
（五）又承上證人即共犯乙○○及證人即被害人丙○○、丁○○
      之證述，而佐以被告鍾森泰於警詢、偵查、原審及本院審
      理時均供承其在上開時、地夥同乙○○、甲○○、「阿保
      」等人至被害人丙○○、丁○○上開住處等事實，要與證
      人即共犯甲○○於原審審理時證稱其在上開時、地夥同被
      告、乙○○、「阿保」等人至被害人丙○○、丁○○上開
      住處等情亦均相符（見原審卷第139 頁至第142 頁），顯
      見被告確實有參與上開強盜犯行甚明。
（六）至被告鍾森泰雖辯稱：係乙○○找伊及甲○○、「阿保」
      一起去找丙○○要工資，只有乙○○進入丙○○房間，伊
      與甲○○、「阿保」都在房間外，伊不知道乙○○是否有
      向丙○○搜刮財物，事後亦未分得任何財物，伊與乙○○
      確無強盜之犯意聯絡等語。然被告所辯要與原審上開調查
      證據結果相悖，已顯不足採，且被告於偵查中供稱：「我
      知道乙○○有持1 把小型工具刀。」等語（見偵查卷(一)第
      22頁），及於原審羈押訊問中供稱：「西瓜刀跟鋸刀都是
      乙○○帶的。」等語（見原審聲羈卷(一)第2 頁），顯見被
      告當時確實知悉乙○○有攜帶刀械至案發現場，則衡諸案
      發當時情形，被告於晚上6 時許夥同其他人3 人持刀械侵
      入被害人丙○○、丁○○家中，而當時被害人家中僅有丙○○、丁○○2 人，被告苟無強盜之犯意，豈有糾集眾人
      持械趁夜間至被害人家中之理？足認被告確與乙○○等人
      有強盜之犯意聯絡。至被告雖又辯稱僅有乙○○進入被害
      人房間，其並未進入等語，雖與證人甲○○於原審審理時
      所證述之情節相符（見原審卷第140 頁、第142 頁），但
      依當時之情形，乙○○邀集被告及甲○○、「阿保」到場
      ，應有以眾多人數及攜帶兇器等手段威嚇被害人丙○○、
      丁○○不得輕舉妄動之意，當時被害人有2 人，豈有將被
      告、甲○○、「阿保」等人留在房間門外，而由乙○○獨
      自1 人進入房間面對被害人2 人之理？且被害人2 人認識
      乙○○，渠等於強盜時，為防犯行暴露，應會由被害人不
      認識且戴有口罩之被告及甲○○、「阿保」等人進行強盜
      行為，以防被害人認出乙○○之身分而導致犯行暴露，又
      豈有可能由未戴口罩之乙○○單獨進行搶案？顯見被告及
      證人甲○○所供述僅有乙○○進入被害人房間，其他人並
      未進入房間等情，要與事實不符，不足採信。
（七）至證人乙○○雖證稱：「被害人丙○○家中藏有高額現金
      及財物，顯不合理」等語。按被告所強劫之財物，被害人
      丙○○雖證稱：「被強劫現金60多萬元、勞力士男錶3 只
      、女錶1 只、金飾戒子4 、5 個及項鍊2 條及安非他命10
      兩、海洛因2 錢，及我與我太太手機各1 支亦被強盜。」
      等語（見臺灣高雄地方法院檢察署95年度偵字第5460號卷
      第56頁至第57頁），而丁○○則陳稱：「被強盜現金50萬
      左右及金飾、戒指、手飾等，尚有行動電話一具門號0000
      000000亦一併遭強盜。」等語（偵字第5180號卷第60頁至
      第61頁），2 人就被強劫之財物所述不一，而證人乙○○
      於警詢係坦認「強劫現金30萬元、海洛因2 錢、安非他命
      10兩、男錶3 只、女錶1 只、及丁○○所有0000000000號
      行動電話1 支」等語，衡之被害人2 人就被強劫之財物，
      既然陳述不一，又無法提供足使法院相信其確實家中放置
      60萬元之現金、被強劫之手錶係勞力士或勞斯丹頓等名錶
      ，以及相關金飾保單之等等憑證；再者，乙○○既於警詢
      坦認強劫現金30萬元及手錶等物，其承認強劫所得之財物
      亦非小量，堪認其並無畏罪而蓄意推託卸責，以罪疑惟輕
      利歸被告之原則，被告與乙○○等人強劫所得之財物數量
      應以乙○○所證述者為準。又乙○○與丙○○均稱強劫之
      物品尚包含毒品海洛因、甲基安非他命云云，然2 人所述
      之數量並不相同，未經扣案，更無鑑定報告以為依據，況
      持有第一、二級毒品屬於犯罪行為，而持有大量之毒品，
      甚至有販毒之嫌疑，而本件除證人乙○○於警詢之證述及
      被害人丙○○之指述外，並無其他憑證足資證明被告與乙○○等人強劫所得之粉末及晶體為海洛因或甲基安非他命
      ，基於罪疑惟輕之理，尚不得認定被告犯持有第一、二級
      毒品罪，即被告強劫所得之粉末、晶體僅可認定為疑似毒
      品之不詳粉末、晶體。
（八）依證人乙○○所證述上開強盜情節，及被害人丙○○、丁○○供述之上開遭搶情節，而以被害人毫無準備而安居於
      家，於案發時，住處突遭人闖入，任何救援恐屬不及，且
      在房間之範圍內，被害人之行動範圍及反抗能力均屬有限
      ，而做案之人有4 人，其中3 人更手持凶器，隨時均有可
      能傷害被害人，共犯中1 人乙○○站於房門外，又可阻擋
      被害人逃出險境，持兇器者喝令被害人交出財物，被害人
      致生之危險即在眼前，其意思自由顯已遭到壓抑，在客觀
      上亦顯已致被害人不能抗拒無疑。故縱令被害人實際無抗
      拒行為，仍於強盜罪之成立，不生影響。又強盜罪以「意
      圖為自己或第三人不法之所有，以強暴、脅迫、藥劑、催
      眠術或他法，至使不能抗拒，而取他人之物或使其交付」
      為構成要件，所謂「強暴」，係指直接或間接對於人施以
      暴力，即以有形之暴力行為強加諸被害人之身體而言；至
      所謂脅迫，係指以言詞或舉動要脅逼迫被害人之謂，不以
      言詞威嚇為唯一之方法，要在客觀上可使人發生恐怖觀念
      之行為，即足當之，至該人是否因而心生畏怖，則非所問
      （最高法院95年度台上字第2517號、1861號判決可參照）
      。被害人面對蒙面人持刀之威脅，心中受到無形之強制、
      脅迫甚然，復遭人綑綁，其身體受到強暴，故下手之人係
      直接以有形之暴力行為以及無形之脅迫而強加諸於被害人
      之身心，屬實施強暴、脅迫行為無疑，被告事後所辯，應
      不足採。本件事證明確，被告加重強盜犯行，應堪認定。
三、按被告行為後，刑法業經立法院修正或刪除，並經總統於94
    年2 月2 日公布，於95年7 月1 日施行。次按行為後法律有
    變更者，適用行為時之法律。但行為後之法律有利於行為人
    者，適用最有利於行為人之法律。修正後之刑法第2 條第1
    項定有明文。次按量刑前之決定應適用法律階段，須綜合罪
    刑有關之共犯、未遂犯、想像競合犯、牽連犯、連續犯、結
    合犯，以及累犯加重、自首減輕暨其他法定加減原因 (如身
    分加減）與加減例等一切情形，綜其全部罪刑之結果而為比
    較後，始得依刑法第2 條第1 項之規定，決定應適用之構成
    要件、加重減輕事由等相關新舊法律，再依所決定適用之新
    舊法，依法量刑（最高法院95年第8 次刑庭會議決議參照）
    ，茲比較新舊法如下：
（一）刑法第28條共犯，於修正前規定「2 人以上共同實施犯罪
      之行為者，皆為正犯」，修正後規定「2 人以上共同實行
      犯罪之行為者，皆為正犯」，修法後將完全未參與犯罪行
      為之實行之陰謀共同正犯及預備共同正犯刪除，範圍已加
      以限縮，因此，新舊法比較結果，修正後之規定對被告較
      為有利。
（二）修正前刑法第47條規定：「受有期徒刑之執行完畢，或受
      無期徒刑或有期徒刑一部之執行而赦免後，5 年以內再犯
      有期徒刑以上之罪者，為累犯，加重本刑至二分之一。」
      ，修正後刑法第47條第1 項規定：「受徒刑之執行完畢，
      或一部之執行而赦免後，5 年以內故意再犯有期徒刑以上
      之罪者，為累犯，加重本刑至二分之一。」查被告戊○○
      受有期徒刑之執行完畢，於5 年內之95年1 月21日故意再
      犯本件有期徒刑以上之罪，無論依修正前刑法第47條或修
      正後第47條第1 項之規定均構成累犯，即無有利或不利之
      情形，於刑法修正施行後法院為裁判時，無庸為新、舊法
      之比較，應逕行適用裁判時法（最高法院97年4 月22日97
      年度第1次刑事庭會議決議要旨參照）。
（三）法律修正如僅修正法律用語，新舊法處罰輕重相同，犯罪
      構成要件亦無寬嚴之別，自無新舊法比較之問題，當然應
      適用現行有效之新法（最高法院95年度台上字第5589號、
      第5599號、第5669號、第6159號判決參照）。刑法第55條
      但書想像競合犯關於科刑之限制，為法理之明文化；非屬
      法律之變更問題，應適用裁判時之法律即修正後刑法第55
      條想像競合犯之規定。
（四）經綜合全部罪刑而為比較結果，本件涉及新舊法比較適用
      者，新法之規定非有利於被告，揆諸上揭說明，就涉及新
      舊法比較適用事項，應依刑法第2 條第1 項但書，適用修
      正後刑法之規定，合先敘明。
四、按刑法第321 條第1 項第3 款所謂之兇器，其種類並無限制
    ，凡客觀上足對人之生命、身體、安全構成威脅，具有危險
    性之兇器均屬之（最高法院79年台上字第5253號著有判例可
    資參照）。本件被告戊○○夥同乙○○、甲○○、「保仔」
    犯罪所持西瓜刀、鋸刀及螺絲起子各1 支，雖未扣案，然西
    瓜刀及鋸刀之刀刃鋒利，而螺絲起子除把手外為金屬製成，
    質地堅硬，頂端尖銳，客觀上顯然均足以對人之生命、身體
    、安全構成威脅，具有危險性，依社會通常觀念可供兇器使
    用，俱屬兇器無訛。次按稱「夜間」者，為日出前，日沒後
    ，刑事訴訟法第100 條之3 第3 項定有明文。經查閱交通部
    中央氣象局所編印之日出日沒時刻表，95年1 月21日之日沒
    時間為17時39分，而本件被告之犯罪時間為95年1 月21日18
    時許，顯係於夜間犯之無疑。又被害人丁○○陳稱大門有上
    鎖，不知被告如何進入等語，因亦無大門或門鎖或其他安全
    設備已遭毀損之事證，即無法論其毀損之犯行。核被告鍾森
    泰所為，係犯刑法第330 條第1 項之結夥3 人以上攜帶兇器
    於夜間侵入住宅強盜罪。公訴意旨未論及被告涉犯於夜間侵
    入住宅強盜罪部分，尚有未恰，然公訴人於原審審理時蒞庭
    論告時已補充論列，應併予說明。被告與乙○○、甲○○及
    成年之綽號「保仔」4 人間，就上開強盜犯行，有犯意聯絡
    及行為分擔，應論以共同正犯。被告以一個結夥攜帶兇器夜
    間侵入住宅強盜犯行而強盜被害人丙○○及丁○○2 人之財
    物，係一行為觸犯二罪名，侵害2 個不同之個人法益，為想
    像競合犯，應依刑法第55條規定，從一重論以情節較重之罪
    。另被告前於84年間因肅清煙毒條例案件，經原審法院以84
    年度訴字第3448號判處有期徒刑3 年2 月確定，復於85年間
    又因施用毒品及非法施用化學合成麻醉藥品等案件，經同院
    以85年度訴字第1704號分別判處有期徒刑3 年4 月及7 月，
    應執行有期徒刑3 年10月確定，上開2 罪刑接續執行，於88
    年3 月12日縮短刑期假釋出獄，嗣於89年間又因持有第一級
    毒品案件，經同院以89年度易字第1547號判處有期徒刑4 月
    確定，並撤銷上開假釋，接續執行殘刑有期徒刑4 年2 月，
    而於94年11月29日縮短刑期執行完畢，有臺灣高等法院被告
    全國前案紀錄表1 紙附卷可稽，被告於上開有期徒刑執行完
    畢5 年內，故意再犯本件有期徒刑以上之罪，為累犯，應依
    修正後刑法第47條第1 項規定，加重其刑。
五、原判決以被告戊○○罪證明確，因予論罪科刑，固非無見；
    惟按刑法第28條有關共犯之規定，於修正前規定「2 人以上
    共同實施犯罪之行為者，皆為正犯」，修正後規定「2 人以
    上共同實行犯罪之行為者，皆為正犯」，修法後將完全未參
    與犯罪行為之實行之陰謀共同正犯及預備共同正犯刪除，範
    圍已加以限縮，因此，新舊法比較結果，修正後之規定對被
    告較為有利。而原判決卻認定，本件強盜犯行已經既遂，無
    論依修正前刑法第28條或修正後第28條之規定均構成共同正
    犯，即無有利或不利之情形，於刑法修正施行後法院為裁判
    時，無庸為新、舊法之比較，應逕行適用裁判時法，尚有未
    恰。被告上訴意旨，仍執前詞，否認犯罪，指摘原判決不當
    ，雖無理由，然原判決既有上開可議之處，自屬無可維持，
    應由本院將原判決予以撤銷改判。爰審酌被告戊○○正值壯
    年，不思以正當手段賺取財物，且僅因其友人乙○○受雇於
    丙○○時生有糾葛，心生不滿，而受乙○○之邀，為圖私利
    ，夥同乙○○、甲○○及綽號「保仔」之成年人強盜他人財
    物，其行為除造成被害人丙○○、丁○○受到傷害外，並影
    響社會治安，且所得贓物迄未返還被害人，衡量被告犯罪之
    動機、目的、手段、所生之損害，及其否認犯行之犯後態度
    等一切情狀，仍量處有期徒刑8 年。至被告戊○○夥同乙○○、甲○○及綽號「保仔」之成年人強盜所用之西瓜刀、鋸
    刀及螺絲起子各1 支，均未扣案，而西瓜刀、鋸刀分別丟棄
    在高雄市○○街、松金街口及宏林街、宏光街口，業經證人
    乙○○於警詢時供承在卷，且經過之時間已久遠，已經滅失
    ，至螺絲起子1 把，衡情被告應與上開西瓜刀、鋸刀等犯案
    工具一起丟棄，且經過之時間已久遠，業已滅失，故均不加
    以宣告沒收，附此敘明。
據上論斷，應依刑事訴訟法第369 條第1 項前段、第364 條、第
299 條第1 項前段，刑法第28條、第330 條第1 項、第47條第1
項、第55條，判決如主文。
本案經檢察官陳建年到庭執行職務。
中    華    民    國    97    年    11    月    17    日
                  刑事第二庭  審判長法  官  林正雄
                                    法  官  陳啟造
                                    法  官  黃壽燕
以上正本證明與原本無異。
如不服本判決應於收受本判決後10日內向本院提出上訴書狀，其
未敘述上訴理由者，並得於提起上訴後10日內向本院補提理由書
狀（均須按他造當事人之人數附繕本）「切勿逕送上級法院」。
中    華    民    國    97    年    11    月    17    日
                                    書記官  梁雅華
附錄本判決論罪科刑法條：
中華民國刑法第330 條
  犯強盜罪而有第321 條第1 項各款情形之一者，處7 年以上有
  期徒刑。
  前項之未遂犯罰之。
中華民國刑法第321條
（加重竊盜罪）
犯竊盜罪而有左列情形之一者，處 6 月以上、 5 年以下有期徒
刑：
一  於夜間侵入住宅或有人居住之建築物、船艦或隱匿其內而犯
    之者。
二  毀越門扇、牆垣或其他安全設備而犯之者。
三  攜帶兇器而犯之者。
四  結夥3 人以上而犯之者。
五  乘火災、水災或其他災害之際而犯之者。
六  在車站或埠頭而犯之者。
前項之未遂犯罰之。


司法院資訊處製作；財團法人民間司法改革基金會備份。
